臺灣臺中地方法院民事判決
110年度小上字第101號
上  訴  人  元鼎山莊管理委員會

法定代理人  王思文  
被  上訴人  鄭裕結  


上列當事人間請求給付管理費事件，上訴人對於民國110年7月30
日本院豐原簡易庭110年度豐小字第357號第一審小額判決提起上
訴，本院不經言詞辯論，判決如下：
    主  文
上訴駁回。
第二審訴訟費用新臺幣1,500元由上訴人負擔。
    理  由
一、按對於小額程序之第一審裁判之上訴，非以其違背法令為理
    由，不得為之，民事訴訟法第436條之24第2項定有明文。而
    依同法第436條之32第2項準用同法第468條、第469條第1款
    至第5款規定，所謂違背法令，係指判決不適用法規或適用
    不當者，判決有同法第469條第1款至第5款所列情形之一者
    ，為當然違背法令。至同法第469條第6款「判決不備理由或
    理由矛盾」之當然違背法令事由，於小額事件之上訴程序既
    不準用，自不屬同法436條之24第2項所稱「違背法令」之情
    形。再按小額程序之第二審判決，依上訴意旨足認上訴為無
    理由者，得不經言詞辯論為之，同法第436條之29第2款亦有
    明文。
二、本件上訴意旨略以：依公寓大廈管理條例第3條第12款、第2
    3條第1項、第6條第1項第5款規定，住戶應遵守規約之規定
    。又依元鼎山莊社區住戶管理規約（下稱系爭規約）第2條
    第1項第2款約定，住戶係指元鼎山莊社區（下稱系爭社區）
    區分所有權人、未保存登記農舍所有權人、承租人、借用人
    及其他有正當權利使用系爭社區之人。被上訴人既為系爭社
    區坐落基地即臺中市豐原區上南坑段751之1、751之4、751
    之5、751之6、751之7、751之8地號土地（下稱751之1、751
    之4、751之5、751之6、751之7、751之8土地）其中751之1
    、751之5土地之共有人，即屬有正當權利使用系爭社區之人
    ，而為系爭規約所稱之住戶，且被上訴人勢必會使用系爭社
    區之道路、路燈、用電系統，自應按期繳納管理費予上訴人
    。原審未察於此，顯有民事訴訟法第468條「判決不適用法
    規」、第469條第6款「判決不備理由」及應調查之證據未予
    調查之違法等語。爰對原判決提起上訴。並聲明：㈠原判決
    廢棄。㈡上開廢棄部分，被上訴人應給付上訴人新臺幣（下
    同）72,000元。
三、被上訴人答辯意旨略以：被上訴人於106至108年間，固為75
    1之1、751之5土地之共有人，然被上訴人之應有部分比例甚
    微，平日亦無使用系爭社區大門、警衛室、道路、路燈、用
    電、用水設施及綠化景觀之需求，即難與系爭社區產生集居
    性之關係。系爭規約擴張解釋住戶之定義，顯已違反公寓大
    廈管理條例第3條第8款規定，且被上訴人既未參與系爭社區
    區分所有權人會議，亦未曾行使或負擔系爭社區住戶之任何
    權利或義務，依債之相對性原則，即不受系爭規約之拘束，
    故原判決應無違誤，上訴人提起上訴，應無理由等語。並聲
    明：上訴駁回。
四、得心證之理由：
　㈠上訴人之上訴理由，自形式上觀之，已具體指摘原判決違反
    公寓大廈管理條例第3條第12款、第23條第1項、第6條第1項
    第5款規定，而有民事訴訟法第468條「判決不適用法規」之
    違背法令事由，符合小額訴訟事件之上訴合法要件，合先敘
    明。上訴人固主張被上訴人屬於系爭規約所稱之住戶，依公
    寓大廈管理條例第6條第1項第5款規定，即應按期繳納管理
    費予上訴人等語，惟被上訴人並非公寓大廈管理條例第3條
    第8款規定之住戶，且系爭規約基於契約相對性原則，並無
    拘束被上訴人之效力，均經原判決論述綦詳，是原判決駁回
    上訴人於原審之請求，與前開規定無違，並無民事訴訟法第
    468條「判決不適用法規」之情事，上訴人指摘原判決有前
    開違背法令事由，顯屬無憑。
　㈡另上訴意旨雖指摘原判決有民事訴訟法第469條第6款「判決
    不備理由」及應調查之證據未予調查之違法，然本件為小額
    訴訟，而民事訴訟法第436條之24第2項所稱「違背法令」之
    事由，並不包含同法第469條第6款「判決不備理由」及「應
    調查之證據未予調查」等情形，已如前述，故難認上訴人此
    部分主張已具體表明原判決有違背法令之事由，應認上訴人
    此部分上訴為不合法。　　
五、綜上所述，原判決並無上訴人所指違背法令之情事，上訴意
    旨指摘原判決不當，求予廢棄改判，一部不合法，一部無理
    由，爰依民事訴訟法第436條之29第2款規定，不經言詞辯論
    ，逕以判決駁回。　　
六、末按法院為訴訟費用之裁判時，應確定其費用額，上開規定
    於小額訴訟之上訴程序準用之，民事訴訟法第436條之19第1
    項、第436條之32第1項定有明文。查上訴人提起本件上訴業
    經駁回，則第二審裁判費應由上訴人負擔，爰依上開規定，
    確定本件訴訟費用額為1,500元，裁定如主文第2項所示。
七、據上論結，本件上訴為一部不合法、一部無理由，依民事訴
    訟法第436條之32第1項、第2項、第449條第1項、第436條之
    29第2款、第78條、第436條之19第1項，裁定如主文。
中　　華　　民　　國　  110 　年　　12　　月　　 6　　日
　　　　　　　　　民事第二庭　審判長法　官  呂麗玉
　　　　　　　　　　　　　　　　　　法　官  江奇峰
                                    法　官  鄭百易
正本係照原本作成。
本判決不得上訴。
中　　華　　民　　國　  110 　年　　12　　月　　 6　　日
                                    書記官  唐振鐙